【裁判字號】    91,訴,80
【裁判日期】    920114
【裁判案由】    勞保
【裁判全文】
臺北高等行政法院判決                                九十一年度訴字第八０號
                              .
    原      告  乙○○
                丙○○
                丁○○
                戊○○
    原    告兼
    訴訟代理人  甲○○○
    被      告  勞工保險局
    代  表  人  廖碧英總經理.
    訴訟代理人  己○○
                庚○○
右當事人間因勞保事件，原告不服行政院勞工委員會中華民國九十年十一月十四日台
九十勞訴字第００一七三三一號訴願決定，提起行政訴訟。本院判決如左：
    主  文
訴願決定、審議審定及原處分均撤銷。
訴訟費用由被告負擔。
    事  實
一、事實概要：
    屏東縣保育人員職業工會被保險人李寬清（原告甲○○○之配偶，餘原告之父）
    因罹患主動脈剝離、高血性心臟病、缺血性心臟病，於民國（下同）八十九年六
    月二日檢據申請殘廢給付，嗣李君於八十九年十月二十四日死亡，案經被告審查
    結果，其所患不符勞工保險殘廢給付標準表規定之給付標準，乃於八十九年十一
    月二日以八九保給字第六０七四五三八號書函核定所請殘廢給付應不予給付。原
    告甲○○○不服，向勞工保險監理委員會申請審議，經該會於九十年二月二十六
    日以八九保監審字第六一八四號審定書審定申請審議駁回後，復提起訴願，猶遭
    駁回，原告仍表不服，遂提起本件行政訴訟。
二、兩造聲明：
  (一)原告聲明：1.訴願決定、審議審定暨原處分均撤銷。
              2.被告應給付原告殘障給付。
              3.訴訟費用由被告負擔。
  (二)被告聲明：1.駁回原告之訴。
              2.訴訟費用由原告負擔。
三、兩造之爭點：
  (一)原告主張之理由：
    1.原告被繼承人李寬清因患主動脈剝離、高血性心臟病、缺血性心臟病至屏東基
      督教醫院急診多次住院手術治療，需長期仰賴藥物控制，無法為劇烈之運動，
      諸如：搬運重物，否則將威脅生命甚劇。原告被繼承人李君於主治醫師開立殘
      障手冊及勞工保險殘廢診斷後，為享有勞工保險之權利與福利，爰向被告申請
      ，無奈於申請長達半年之久期間內，不幸因急性心臟及呼吸衰竭而亡，死因為
      主動脈剝離。
    2.醫學上，主動脈剝離為一可怕疾病，主動脈係人體輸送血液之主要組織，主動
      脈剝離係因主動脈血管內組織血管漸漸硬化，剝離，如剝離至某一程度，血管
      內之血液即會一湧而出，造成死亡。如心臟為一自來水廠，主動脈為其主要管
      路通往各地方，自來水廠長期以固定量（射出率六八‧九％）輸送出去，則其
      主要管路（主動脈）原先尚可承受，然管路會漸漸剝落、硬化、薄掉，終至承
      受不了而破裂，各組織需要之來源（血液）即無法供應。
    3.原告詢問多家心臟科醫師，心臟射出率與主動脈是否有關，然醫師之回答竟與
      被告及勞工監理委員會所言完全不同。原告配偶因主動脈剝離影響日常生活，
      無法從事粗重工作，僅能從事輕便之工作，確實影響其日常生活。
  (二)被告主張之理由：
    1.按「被保險人因普通傷害或罹患普通疾病，經治療終止後．如身體遺存障害，
      適合殘廢給付標準表規定之項目，並經保險人自設或特約醫院診斷為永久殘廢
      者，得按其平均月投保薪資，依同表規定之殘廢等級及給付標準，一次請領殘
      廢補助費‧‧‧。被保險人領取普通傷病給付期滿，或其所患普通傷病經治療
      一年以上尚未痊癒，如身體遺存障害，適合殘廢給付標準表規定之項目，並經
      保險人自設或特約醫院診斷為永不能復原者，得比照前項規定辦理。」勞工保
      險條例第五十三條定有明文。
    2.勞工保險殘廢給付標準表「胸腹部臟器障害」系列第四十七障害項目規定「胸
      腹部臟器機能遺存顯著障害，終身只能從事輕便工作者」為第七殘廢等級，給
      付標準四四０日：第五十二障害項目規定「胸腹部臟器遺存障害者」為第十二
      殘廢等級，給付標準一００日。同系列附註一(一)規定，胸部臟器，包括心臟、
      心囊、主動脈等；同系列附註二規定，胸腹部臟器障害等級之審定：胸腹部臟
      器機能遺存障害，須將症狀綜合衡量，永久喪失勞動能力與影響其日常生活活
      動或社會生活活動之狀況及需他人扶助之情形，比照精神、神經障害等級審定
      基本原則、綜合審定其等級。附註六規定『胸腹部臟器遺存障害者』係指胸腹
      部遺存機能障害，致工作上確有明顯之阻害而由醫學上可予證明者，如膀胱括
      約肌變化所致之尿失禁或肛門括約肌不全（因斷裂等）所致之大便失禁者，適
      用第五十二項第十二級。至於施行胃或膽囊切除術，如經過順利，未遺存明顯
      之永久性機能障礙者．不在給付範圍。
    3.本案被保險人李寬清因罹患主動脈剝離、高血性心臟病、缺血性心臟病檢據申
      請殘廢給付，據其檢附財團法人屏東基督教醫院八十九年五月十九日開具同日
      審定殘廢之勞工保險殘廢診斷書載：主動脈剝離、無法從事粗重工作。案經被
      告送請特約醫師審查後，依醫師簽見並請被保險人同意後，函請屏東基督教醫
      院提供最近三個月病歷暨相關術後之心臟功能檢查報告（含心室收縮係數），
      茲接獲資料後，再請特約專科醫師審查，認其心臟超音波左心射出分數為六八
      ．九％，正常，並無心臟殘障。被告遂以原告所患不符勞工保險殘廢給付標準
      表規定之給付標準，核定所請殘廢給付應不予給付，揆諸首揭規定並無不合。
    4.查本件被告於審核時，除以李君檢附之診斷書等書面資料予以審核外，另外向
      其就診治療並出具殘廢診斷書之財團法人屏東基督教醫院調閱李君之相關病歷
      及內科心臟超音波檢查單資料，送請特約專科醫師審查，經醫師簽見並無心臟
      殘障後，乃核定不予給付。
    5.勞工保險條例第五十三條附表即勞工保險殘廢給付標準表，其立法之結構原係
      以「身體障害之狀態」即所遺障害之程度為評價且為殘廢等級區分之標準，於
      胸腹部臟器障害，且須將症狀綜合衡量，並審酌其永久喪失勞動能力與影響其
      日常生活活動或社會生活活動之狀況及需他人扶助之情形。本案被保險人之超
      音波心測功能結果既屬正常範圍，則顯見並未遺存障害，是被告核定不予給付
      ，於法並無不合。又李君於八十九年十月二十四日死亡，其受益人已領取三十
      五個月死亡給付。
    理  由
一、本件原告甲○○○起訴後，因本件訴訟訟標的為被保險人李寬清之殘廢請求權，
    對其繼承人均必須合一確定，茲其餘繼承人乙○○、丙○○、丁○○、戊○○亦
    起訴請求追加為原告，經核依法並無不合，爰准許之，合先敘明。
二、按「被保險人因普通傷害或罹患普通疾病，經治療終止後，如身體遺存障害，適
    合殘廢給付標準表規定之項目，並經保險人自設或特約醫院診斷為永久殘廢者，
    得按其平均月投保薪資，依同表規定之殘廢等級及給付標準，一次請領殘廢補助
    費，‧‧‧。被保險人領取普通傷病給付期滿，或其所患普通傷病經治療一年以
    上尚未痊癒，如身體遺存障害，適合殘廢給付標準表規定之項目，並經保險人自
    設或特約醫院診斷為永不能復原者，得比照前項規定辦理。」「被保險人因職業
    傷害或罹患職業病，經治療終止後，如身體遺存障害，適合殘廢給付標準表規定
    之項目，並經保險人自設或特約醫院診斷為永久殘廢者，依同表規定之殘廢等級
    及給付標準，增給百分之五十，一次請領殘廢補償費。被保險人領取職業傷病給
    付期滿，尚未痊癒，如身體遺存障害，適合殘廢給付標準表規定之項目，並經保
    險人自設或特約醫院診斷為永不能復原者，得比照前項規定辦理。」勞工保險條
    例第五十三條及第五十四條定有明文。又勞工保險殘廢給付標準表「胸腹部臟器
    障害」系列第四十七項障害項目規定「胸腹部臟器機能遺存顯著障害，終身只能
    從事輕便工作者」為第七殘廢等級，給付標準四四０日；第五十二障害項目規定
    「胸腹部臟器遺存障害者」為第十二殘廢等級，給付標準一００日。同系列附註
    一規定，胸部臟器，包括心臟、心囊、主動脈等；同系列附註二規定，胸腹部臟
    器障害等級之審定；胸腹部臟器機能遺存障害，須將症狀綜合衡量，永久喪失勞
    動能力與影響其日常生活活動或社會生活活動之狀況及需他人扶助之情形，比照
    精神、神經障害等級審定基本原則、綜合審定其等級。附註六規定「胸腹部臟器
    遺存障害者」係指胸腹部遺存機能障害，致工作上確有明顯之阻害而由醫學上可
    予證明者，如膀胱括約肌變化所致之尿失禁或肛門括約肌不全（因斷裂等）所致
    之大便失禁者，適用第五十二項第十二級。
三、查本件被保險人李寬清因罹患主動脈剝離、高血性心臟病、缺血性心臟病，於八
    十九年六月二日檢據申請殘廢給付，嗣李君於八十九年十月二十四日死亡，原告
    甲○○○，據其檢附財團法人屏東基督教醫院八十九年五月十九日開具同日審定
    殘廢之勞工保險殘廢診斷書載：主動脈剝離，無法從事粗重工作，此有該診斷書
    影本附原處分卷可稽。案經被告送請其特約醫師據該醫院診斷書及病歷審查意見
    ：就所附門診追蹤資料及所附心臟超音波左心射出分數為六八．九％，正常，並
    無心臟殘障。被告遂以被保險人所患不符勞工保險殘廢給付標準表規定之給付標
    準，乃於八十九年十一月二日以八九保給字第六０七四五三八號書函核定所請殘
    廢給付應不予給付。
四、經查本件原處分審定原告所申請不符合殘廢給付標準，無非以原告所檢據之保險
    殘廢診斷書號雖載：主動脈剝離，無法從事粗重工作。惟案經被告送請其特約醫
    師據該醫院診斷書及病歷審查意見：就所附門診追蹤資料及所附心臟超音波左心
    射出分數為六八．九％，正常，並無心臟殘障，另勞工保險監理委員會專業醫師
    審查意見亦認同被告原審定意見，且審酌被保險人是否永久喪失勞動能力與影響
    其日常生活活動或社會生活活動之狀況及需他人扶助之情形，認原告申請不合殘
    廢給付標準，固非無見。
五、惟查：
  (一)勞工保險殘廢給付標準表「胸腹部臟器障害」系列第四十七項障害項目規定「胸
    腹部臟器機能遺存顯著障害，終身只能從事輕便工作者」為第七殘廢等級，給付
    標準四四０日；第五十二障害項目規定「胸腹部臟器遺存障害者」為第十二殘廢
    等級，給付標準一００日。同系列附註一規定，胸部臟器，包括心臟、心囊、主
    動脈等。從而倘被保險人胸腹部臟器之心臟、心囊、主動脈某一部位臟器機能遺
    存有顯著障害即應符合殘廢給付標準，實無以心臟機能正常即可謂無庸考量被保
    險人其餘胸腹部臟器心囊、主動脈是否正常，即可認被保險人不符胸腹部臟器障
    害之殘廢。否則倘以心臟功能是否正常即可判斷被保險人胸腹部臟器是否殘廢，
    即無庸於上開附註一部分規定胸腹部臟器，包括心臟、心囊、主動脈。本件原告
    甲○○○，所檢附之審定殘廢之勞工保險殘廢診斷書已載：被保險人李寬清主動
    脈剝離，無法從事粗重工作，此有該診斷書影本附原處分卷可稽。從而被告所應
    審究者則厥應為保險人其主動脈障害情形究否符合機能遺存顯著障害，詎被告未
    為審究被保險人主動脈機能究否遺存顯著障害，卻徒以認本件被保險人依其診斷
    書及病歷認被保險心臟超音波左心射出分數為六八．九％，屬正常，並無心臟殘
    障，遂以被保險人所患不符勞工保險殘廢給付標準表規定之給付標準，而駁回其
    殘廢給付之申請，顯未就本件所應審究部分為調查。
  (二)又查勞工保險殘廢給付標準表「胸腹部臟器障害」系列附註二規定，胸腹部臟器
    障害等級之審定；胸腹部臟器機能遺存障害，須將症狀綜合衡量，永久喪失勞動
    能力與影響其日常生活活動或社會生活活動之狀況及需他人扶助之情形，比照精
    神、神經障害等級審定基本原則、綜合審定其等級。本件被保險人之診斷書亦載
    明其主動脈剝離，無法從事粗重工作，且復申請准予核發中華民國身心障礙手冊
    ，被告疏未綜合衡量本件被保險人其障害情形，即遽以駁回原告之殘廢給付申請
    ，亦嫌疏略。
六、綜上所述，本件被告未審究原告甲○○○所檢附之診斷書乃係指被保險人係因主
    動脈剝離，而申請殘廢給付，而徒以被保險人心臟功能正常即遽予駁回原告之殘
    廢之給付申請，顯有未當，訴願決定亦疏未予以糾正，亦嫌未洽，原告起訴請求
    予以撤銷，為有理由，應予准許，至本件究否符合殘廢給付標準並應作何等級殘
    廢之給付，因被告並未就原告所申請主動脈部分予以審究，此部分宜由被告另行
    查明再為適當之處分，附此敘明。
據上論結，本件原告之訴為有理由，爰依行政訴訟法第九十八條第三項前段，判決如
主文。
中    華    民    國    九十二      年      一    月        十四      日
                 臺 北 高 等 行 政 法 院   第 七 庭
                                審 判 長 法  官  鄭小康
                                         法  官  黃秋鴻
                                         法  官  林金本
右為正本係照原本作成。
如不服本判決，應於送達後二十日內，向本院提出上訴狀並表明上訴理由，如於本判
決宣示後送達前提起上訴者，應於判決送達後二十日內補提上訴理由書（須按他造人
數附繕本）。
中    華    民    國    九十二      年      一      月    十五      日
                                          書記官  黃倩鈺


司法院資訊處製作；財團法人民間司法改革基金會備份。
